# 创业投资公司的投资核算模式

提问人：jdm0109 时间：2023-05-25 11:28:24
有一个创业投资公司，行业登记为资本市场服务；
营业范围：创业投资；代理其他创业投资企业等机构或个人的创业投资业务；创业投资咨询；管理；创业投资管理顾问。
此类公司：对外投资是否满足：
1 、《企业会计准则第 2 号号 —— 长期股权投资》财会〔 2014 〕〕 14 号号第三条　下列各项适用其他相关会计准则：
（一）外币长期股权投资的折算，适用《企业会计准则第 19 号——外币折算》。
（二）风险投资机构、共同基金以及类似主体持有的、在初始确认时按照《企业会计准则第 22 号——金融工具确认和计量》的规定以公允价值计量且其变动计入当期损益的金融资产，投资性主体对不纳入合并财务报表的子公司的权益性投资，以及本准则未予规范的其他权益性投资，适用《企业会计准则第 22 号——金融工具确认和计量》。
2 、《监管规则适用指引 —— 会计类第 1 号》号》
（ 1 ）1-18 风险投资机构对联营企业或合营企业投资的分类
即风险投资机构、共同基金以及类似主体可以根据长期股权投资准则，将其持有的对联营企业或合营企业投资在初始确认时，确认为以公允价值计量且其变动计入当期损益的金融资产，以向财务报表使用者提供比权益法更有用的信息。对于金融资产，企业可以根据金融工具准则的相关规定，选择在初始确认时将非交易性权益工具投资指定为以公允价值计量且其变动计入其他综合收益的金融资产。
。。。。。。。。。。。。。。。。
（（ 2 ）） 1-1 特殊股权投资的确认与分类一、附回售条款的股权投资
对于附回售条款的股权投资，投资方除拥有与普通股股东一致的投票权及分红权等权利之外，还拥有一项回售权，例如投资方与被投资方约定，若被投资方未能满足特定目标，投资方有权要求按投资成本加年化10%收益（假设代表被投资方在市场上的借款利率水平）的对价将该股权回售给被投资方。该回售条款导致被投资方存在无法避免向投资方交付现金的合同义务。基于投资方对被投资方的持股比例和影响程度不同，区分为以下两种情形：
情形 1 ：投资方持有被投资方股权比例为3%，对被投资方没有重大影响；
情形 2 ：投资方持有被投资方股权比例为30%，对被投资方有重大影响。
现就上述两种情形下被投资方和投资方的会计处理意见如下：
情形 1 ：
从被投资方角度看，由于被投资方存在无法避免的向投资方交付现金的合同义务，应分类为金融负债进行会计处理。
从投资方角度看，投资方对被投资方没有重大影响，该项投资应适用金融工具准则。因该项投资不满足权益工具定义，合同现金流量特征不满足仅为对本金和以未偿付本金金额为基础的利息的支付，应分类为以公允价值计量且其变动计入当期损益的金融资产。
情形 2 ：
被投资方的会计处理同情形 1 。
从投资方角度看，长期股权投资准则所规范的投资为权益性投资，因该准则中并没有对权益性投资进行定义，企业需要遵照实质重于形式的原则，结合相关事实和情况进行分析和判断。投资方应考虑该特殊股权投资附带的回售权以及回售权需满足的特定目标是否表明其风险和报酬特征明显不同于普通股。如果投资方实质上承担的风险和报酬与普通股股东明显不同，该项投资应当整体作为金融工具核算，相关会计处理同情形 1 。如果投资方承担的风险和报酬与普通股股东实质相同，因对被投资方具有重大影响，应分类为长期股权投资，回售权应视为一项嵌入衍生工具，并进行分拆处理。对投资方而言，持有上述附回售条款的股权投资期间所获得的股利，应按该股权投资的分类，适用具体会计准则规定进行处理。
。。。。。。。。。。。。。。。。。。。。。。。。。。
。。。。
A公司即为上述创业投资公司，投资了很多有限合伙（通过该载体再对外投资）、一些未上市的公司；
（ 1 ）A公司呈报的投资方案中明确：对于有限合伙企业，A公司与其他有限合伙人、普通合伙人——共同组成投资决策委员会——并一致通过后，决策生效；其中，对于拟IPO的公司，约定：如果标的公司无法在几年内IPO成功，则由标的公司母公司回购该有限合伙股权（此系典型的有限合伙投资模式——对赌条款）；但事实上，投资协议中并不会体现该类内容——投资协议中几乎是格式条款（有可能与大股东签订了对赌协议）；
（ 2 ）A公司还有一些股权投资，作为联营企业核算；
。。。。。。。。。。。。。。。。
问题：问题：
（ 1 ）A公司对于上述（ 1 ）中股权：①A公司投资了有限合伙，穿透至底层（即有限合伙只投资标的公司；占比48%），实际该有限合伙企业拥有一项回售权（该回售权由标的公司大股东进行回购）；从有限合伙的角度——一应当根据上述 1-1 特殊股权投资的确认与分类中 30% 的方式处理？
（ 2 ）续本条（ 1 ）：如果有限合伙占比10%，是否作为FVTPL核算？
（ 3 ）A公司对于上述有限合伙是否因其为创业投资公司——均作为FVTPL核算（但认定为债务投资的有限合伙等投资——划分为债务工具？）
（ 4 ）A公司对于其他投资——如有重大影响的股权投资，作为长期股权投资，适用《企业会计准则第 2 号——长期股权投资》财会〔 2014 〕 14 号 ？
@chenyiwei，求助陈版主！

回答人：chenyiwei
A对有限合伙企业具有重大影响，有限合伙企业与被投资企业的大股东签订回售权相关安排。在此情况下：
1 、A的报表中，对有限合伙企业的投资作为一项“其他非流动资产”并按权益法核算，反映本企业的该合伙企业的权益中所享有的份额情况。A公司也可以作为创业投资公司，将其各项投资均作为以公允价值计量且其变动计入损益的金融资产核算。
2 、该合伙企业层面：对被投资企业具有重大影响，设置回售权条款（回购的义务人为被投资方大股东），此时应对该项股权投资作为长期股权投资按权益法核算（或者按照长期股权投资准则第九条规定，选择以公允价值计量且其变动计入损益）。但被投资方大股东给予的回售权应单独确认为一项以公允价值计量且其变动计入损益的金融资产，不能与该项股权投资合并为一项资产。
如果有限合伙企业对被投资企业占比10%，无重大影响，则有限合伙企业对该项股权投资分类为以公允价值计量且其变动计入损益的金融资产。

提问人：jdm0109 时间：2023-05-27 17:20:57
陈版，再追问一句：A公司如果选择FVTPL核算投资，是否对所有公司均应当一致采用？即最后一个问题，A是否可以选择性的将一部分非有限合伙类企业按长投核算、有限合伙或投资类的公司按FVTPL？

回答人：chenyiwei
逻辑上应对所有同类或类似投资一致采用。

提问人：jdm0109 时间：2023-06-10 21:08:03
陈版，再追问句：创业投资公司：可以将股权投资相关的：投资收益、公允价值变动、转让收益——列示于营业收入下吗？（按该公司主营来讲，投资确系其主营业务，相应计入主营业务收入是否恰当？此外，现流亦计入经营活动，是否更符合该公司的经营模式？）

回答人：chenyiwei
实务中较少见，一般还是列投资收益、投资活动。